【裁判字號】    99,訴,494
【裁判日期】    990831
【裁判案由】    毒品危害防制條例等
【裁判全文】
臺灣臺北地方法院刑事判決               99年度訴字第494號
公  訴  人  臺灣臺北地方法院檢察署檢察官
被      告  丁○○
選任辯護人  林契名律師
被      告  丑○○
選任辯護人  黃敬唐律師
被      告  子○○
選任辯護人  袁大蓉律師
被      告  戊○○
選任辯護人  張明俠律師
被      告  癸○○
選任辯護人  林文凱律師
被      告  辛○○
選任辯護人  李怡欣律師
            王元勳律師
被      告  壬○○
指定辯護人  本院公設辯護人庚○○
上列被告因違反毒品危害防制條例等案件，經檢察官提起公訴（
99年度偵字第4305、4366、4533、4839、5137、5229號），本院
判決如下：
    主  文
丁○○販賣第二級毒品，累犯，處有期徒刑肆年，扣案附表二編
號1至4所示之物均沒收。又販賣第二級毒品，累犯，處有期徒刑
肆年，附表二編號1至4所示之物均沒收。又販賣第二級毒品，累
犯，處有期徒刑肆年，附表二編號1至4所示之物均沒收。又販賣
第二級毒品，累犯，處有期徒刑肆年，附表二編號1至4所示之物
均沒收。又共同販賣第二級毒品，累犯，處有期徒刑肆年，附表
二編號1至4所示之物均沒收。又共同意圖為自己不法之所有，攜
帶兇器，於夜間侵入住宅，以強暴至使不能抗拒，而使他人交付
其物，累犯，處有期徒刑柒年捌月，扣案附表二編號5至7所示之
物均沒收。應執行有期徒刑拾貳年。扣案附表二編號1至7所示之
物均沒收。
丁○○被訴販賣第一級毒品海洛因部分無罪。
丁○○被訴施用毒品部分公訴不受理。
壬○○共同意圖為自己不法之所有，攜帶兇器，以強暴至使不能
抗拒，而使他人交付其物，處有期徒刑柒年肆月。扣案附表二編
號6至7所示之物沒收。
丑○○共同販賣第二級毒品，處有期徒刑參年捌月。
子○○共同販賣第一級毒品，共玖罪，各處有期徒刑拾伍年捌月
。應執行有期徒刑拾柒年。扣案附表三編號1之物（驗餘淨重零
點肆玖公克）沒收銷燬。附表三編號2所示之物沒收。
子○○被訴販賣第一級毒品海洛因予丁○○、丑○○1次部分無罪
。
辛○○幫助意圖為自己不法之所有，以強暴至使不能抗拒，而使
他人交付其物，處有期徒刑參年。
戊○○收受贓物，處有期徒刑參月，如易科罰金，以新臺幣壹仟
元折算壹日。
癸○○、戊○○被訴幫助加重強盜部分均無罪。
    事  實
一、(一)丁○○於民國92年因違反毒品危害防制條例案件，經法院
      依序判處有期徒刑7月、4月，並定應執行刑10月確定，同
      年再因偽造印文案件，經法院判處有期徒刑4月確定，93
      年因偽造貨幣案件，經法院判處有期徒刑4年6月確定，95
      年再因偽造文書案件，經法院判處有期徒刑3月確定，上
      揭各罪，嗣經本院96年度聲字第1748號裁定減刑並定應執
      行4年11月確定，於96年7月25日因縮短刑期假釋出監，假
      釋期間付保護管束至97年7月15日屆滿，期滿未經撤銷假
      釋，視為執行完畢，猶不知惕悟，因積欠地下錢莊債務無
      力償還，經戊○○介紹，於98年9月中旬前某日，在臺北
      縣中和市華中橋下某便利商店前認識辛○○。辛○○明知
      丁○○欲強盜他人財物以清償上揭債務，竟基於幫助丁○○實施強盜犯罪之故意，告知己鄰居己○○○擔任組頭，
      隨身均攜大額現金，可作為下手對象及其平常生活作息時
      間等情，並於98年9月20日約1星期前某日，帶丁○○至己○○○臺北市○○區○○街188巷44之1號住處，指明確實
      位址及周邊通路，以此方式提供助力予丁○○遂行強盜取
      財目的。丁○○乃邀壬○○一同犯案，並以附表二編號6-
      7門號與之聯繫，再依其囑咐，攜丁○○所有客觀上足供
      兇器使用之西瓜刀1把，兩人即基於共同攜帶兇器夜間侵
      入住宅之加重強盜犯意聯絡，於98年9月20日凌晨5時20分
      許，至己○○○上址住處，佯稱問路，趁其未予注意之際
      ，突由丁○○持前開西瓜刀並以手將壓制其頭部，而進入
      前址處內，以此強暴方式至使己○○○不能抗拒後，旋由
      壬○○搜括取走屋內現金新臺幣（下同）11萬元、鑽石戒
      指2枚（1顆0.8克拉、1顆0.6克拉）、金耳環3對、金錶1
      支等財物，得手後，兩人旋返回丁○○位於臺北市大安區
      ○○○路170巷臨4-14號住處朋分財物，丁○○為答謝戊○○介紹辛○○一事，即電聯戊○○到場，告知強盜一情
      後，欲酌分現金6千元予之，戊○○明知其係丁○○財產
      犯罪所得贓物，竟於同年月20日7時許，在上址處，予以
      收受，丁○○則取得現金3萬元，其餘財物悉歸壬○○所
      取。
    (二)丁○○與其女友丑○○均明知安非他命為毒品危害防制條
      例所列管第二級毒品，竟基於營利意圖（就附表一編號1
      部分，渠等2人則基於共同意圖營利犯意聯絡），丁○○
      以己所有附表二編號1-2行動電話，聯繫乙○○、周美華
      、甲○○、陶立強，而分於附表一所示時地及價格，販賣
      當時價值該等金錢之不詳數量安非他命予渠等4人，丑○○則於同表編號1時地，依丁○○囑咐，販賣而交付不詳
      數量安非他命1包予陶立強，並向其收取價金5百元。
二、子○○明知海洛因為毒品危害防制條例所列管第一級毒品，
    不得販賣，惟其孓然一身，孤病無依，因丙○○（經檢方追
    查中），於98年12月中旬某日應允將之收留於己位於臺北市
    大安區○○○路170巷臨4之14號租屋處，子○○有感於此，
    竟應丙○○請託，而與之共同基於意圖營利犯意聯絡，由丙○○與他人談妥交易數量及價格後，子○○即依其指示，自
    98年12月下旬某日起至99年2月間止，在上址處附近，分別
    交付當時價值5百元之數量不詳第一級毒品海洛因，而販賣
    予綽號「志明」、「小李」、「阿賢」、「阿貓」、「阿狗
    」成年男子各1次，並向渠等各收取價金5百元，另販賣交付
    數量不明海洛因予丁○○、丑○○各2次，價金為5百元（海
    洛因約0.07公克至0.08公克不等）或1千元（海洛因約0.1公
    克至0.15公克不等），合計9次，嗣經警於99年2月6日在丙○○上址住所搜索扣得海洛因18袋（驗餘淨重0.49公克），
    始查悉上情。
三、案經臺北市政府警察局移送及臺灣縣政府警察局三重分局報
    請臺灣士林地方法院檢察署呈請臺灣高等法院檢察署令轉臺
    灣臺北地方法院檢察署偵查起訴。
    理  由
壹、證據能力：
一、證人乙○○、甲○○、周美華、陶立強、己○○○警詢陳述
    ，及渠等5人於偵查中向檢察官所為之陳述，均屬被告等以
    外之人於審判外言詞陳述，惟當事人、辯護人就該警詢陳述
    未聲明異議，亦無聲請傳訊，顯放棄行使詰問權，而本院審
    酌該警詢陳述作成時情況，並無違法或不當之處，適為本案
    證據；而渠等5人及證人乙○○於偵查中向檢察官所為陳述
    ，業經具結，有結文存卷可憑，復查無顯不可信之情，依刑
    事訴訟法第159條之5、第159條之1第2項規定，俱有證據能
    力。
二、被告丑○○警詢陳述，對被告戊○○以言，係屬被告戊○○
    以外之人於審判外言詞陳述，惟當事人、辯護人就該警詢陳
    述未聲明異議，亦無聲請傳訊，顯放棄行使詰問權，而本院
    審酌該陳述作成時情況，並無違法或不當之處，適為本案證
    據，依刑事訴訟法第159條之5規定，應具證據能力。
三、(一)按被告以外之人於檢察事務官、司法警察官或司法警察調
      查中所為之陳述，與審判中不符時，其先前之陳述具有較
      可信之特別情況，且為證明犯罪事實存否所必要者，得為
      證據；被告以外之人於偵查中向檢察官所為之陳述，除顯
      有不可信之情況者外，得為證據，刑事訴訟法第159條之2
      、第159條之1第2項分有明文。次按檢察官或法官非以證
      人身分傳喚，而以共犯、共同被告身分傳喚到庭為訊問時
      ，其身分既非證人，即與「依法應具結」要件不合，縱未
      命其具結，純屬檢察官或法官調查證據職權之適法行使，
      當無違法可言。而前揭不論係本案或他案在檢察官面前作
      成未經具結之陳述筆錄，係屬被告以外之人於偵查中向檢
      察官所為陳述，本質上屬於傳聞證據，基於保障被告憲法
      基本訴訟權，如已經法院傳喚到庭具結而為陳述，並經被
      告反對詰問，前揭非以證人身分而在檢察官面前未經具結
      之陳述筆錄，除顯有不可信情況者外，依刑事訴訟法第15
      9條之1第2項，仍非不得為證據（最高法院97年度台上字
      第1373號判決參照）。
    (二)經查：被告辛○○警詢陳述、偵查中向檢察官所為陳述，
      就被告戊○○、癸○○以言；被告戊○○、癸○○警詢陳
      述、偵查中向檢察官所為陳述，就被告辛○○以言，均屬
      被告等以外之人於審判外言詞陳述，而被告辛○○、戊○○、癸○○於本院審理時以證人身分作證之證詞，顯與警
      詢陳述不符（詳後述），而被告辛○○於本院審理時證稱
      ：與戊○○在華中橋下便利商店，就是發牢騷，沒有聊到
      什麼，我們在那邊沒說有搶，是檢察官硬說你們怎麼搶，
      我們有講工作，檢察官硬講我們三個就是商討，這是檢察
      官自己寫的筆錄內容，伊沒有講，伊在檢察官那邊是講錯
      的云云；被告癸○○於本院審理時證述：伊與戊○○在華
      中橋下見面，他說要介紹送瓦斯工作給伊，但伊已經有工
      作，故伊就轉介紹給辛○○做；是警察說伊若不承認這些
      事，就要說這些事係伊主謀，檢察官2次偵訊筆錄，都是
      檢察官自己講的，伊都沒有講云云；被告戊○○於本院審
      理時所證：98年9月初與癸○○在華中橋下便利商店見面
      ，想找他去應徵送瓦斯工作，癸○○說他現在有工作無法
      做，伊警局所述內容與本日證詞相異，係因當日伊剛好洗
      完腎回來，迷迷糊糊，偵查庭證述內容與今日不符，係因
      伊搞不清楚，就跟著辛○○、癸○○一起回答云云。惟被
      告辛○○於1次警詢、2次偵訊歷次均明確證述：當日係談
      及己鄰居擔任組頭，隨身均有大筆現金，可作為行搶對象
      之內容等情；被告癸○○於1次警詢、2次偵訊亦證稱：辛○○提議強盜說要找人，伊不欲參與，就找戊○○至華中
      橋下與辛○○接觸等語；被告戊○○1次警詢、2次偵訊俱
      證稱：癸○○跟伊說，有1個工作看伊敢不敢做，他朋友
      辛○○要找人，辛○○有1鄰居在做組頭，她1個人住，要
      伊找人行搶，癸○○就帶辛○○介紹給伊認識等語，渠等
      3人陳述均互核一致（詳後述，見臺灣臺北地方法院檢察
      署99年度偵字第5137號卷第9-12、57-58頁、同署同年度
      第4533號卷第54-57、64-69頁、同署同年度第5229號卷第
      22-26、128-130頁），惟被告辛○○卻於本院審理時，含
      糊證稱：與戊○○間僅係發牢騷、談工作云云，被告癸○○、戊○○則改稱：係商談應徵送瓦斯工作云云，被告辛○○於本院未明確答覆渠等所談工作內容為何，顯係避就
      、敷衍之詞；且若係介紹有無擔服送瓦斯工作意願，渠等
      3人僅須彼此電聯商洽即可，豈有大費周章，由被告癸○○介紹己友人戊○○予辛○○認識，而戊○○尚電聯友人
      即被告丁○○到場與被告辛○○洽談之舉，故渠等3人本
      院審理時證詞，乖離常情，尚難驟採；復衡佐被告辛○○
      、戊○○、癸○○於本院準備程序時，從未表示警詢陳述
      、偵訊筆錄有誤，偵訊筆錄內容係檢察官憑空捏造，自行
      繕打，伊等根本未為上揭內容陳述云云，竟於本院審理程
      序作證時均異口同聲突謂此節，顯違一般陳述常態，有勾
      串證詞之嫌，已難盡信；再參以被告辛○○於偵查中供承
      ：伊與癸○○聊天，就是談工作不順利，我們心情很差，
      伊就提議找癸○○一起去強盜，但伊沒有告訴癸○○要強
      盜對象，隔4、5天，癸○○就說他朋友想要做叫伊過去，
      伊到場後，癸○○就說他要叫戊○○來等語；被告癸○○
      、戊○○於警詢、偵查中均供稱：因辛○○要找人強盜，
      伊等因不欲參與，癸○○即電聯戊○○有無意願，戊○○
      因知悉丁○○缺錢，即通知丁○○到場，由其自行與辛○○接洽等語，渠等3人上揭供述，無異陷己受強盜罪嫌追
      訴處罰風險，此等違反己身利益陳述，虛偽可能性極低，
      可信度甚高；且被告癸○○係被告辛○○友人，被告戊○○為被告癸○○之友，渠等間亦無仇隙，衡之常情，被告
      辛○○、癸○○、戊○○實無故捏虛詞構陷彼此之必要；
      況渠等甫經查獲，防備心較為脆弱，較無受他人不正影響
      其陳述之虞，而係自然陳述，應為真實可信；且被告辛○○、戊○○、癸○○警詢與偵查中陳述，與被告丁○○以
      證人身分所證亦相一致（詳後述），是本院審酌前開被告
      辛○○、戊○○、癸○○審判外、審判中陳述外部客觀情
      況、環境、條件等情狀，而認渠等3人警詢陳述，具自然
      可信特別情況，且被告辛○○、戊○○、癸○○有無幫助
      強盜犯行，已無得再從同一供述者即該3人取得與先前警
      詢相同陳述內容，，而遍核卷內證據，並無其他證據得予
      替代，是被告戊○○、癸○○警詢陳述，為證明被告辛○○犯行所必要，故此等警詢陳述既具可信性、必要性要件
      ，依首揭規定，均有證據能力（最高法院98年度台上字第
      3011號判決、96年度台上字第4365號判決參照）。而被告
      辛○○偵查中向檢察官所為陳述，查無顯不可信之情，依
      刑事訴訟法第159條之1第2項規定，亦有證據能力。
四、刑事訴訟法第165條之1第2項：「錄音可為證據者，審判長
    應以適當之設備，顯示聲音，使當事人、代理人、辯護人或
    輔佐人辨認或告以要旨」，乃就新型態證據之開示、調查方
    法而為之規定；所謂「以適當之設備，顯示」，通常以勘驗
    為之，重在辨別錄音聲音同一性，兼及錄音內容真實性。偵
    查犯罪機關依法定程序監聽之錄音，應認該監聽所得之錄音
    帶，始屬調查犯罪所得之證據，但依據監聽錄音結果予以翻
    譯而製作之通訊監察譯文，乃該監聽錄音內容之顯示，此為
    學理上所稱派生證據，屬於文書證據。此於被告或訴訟關係
    人對譯文真實性發生爭執或有所懷疑時，法院固應依刑事訴
    訟法第165條之1第2項規定勘驗監聽之錄音帶踐行調查證據
    之程序，以確認該錄音聲音是否為本人及其內容與通訊監察
    譯文記載是否相符；然如被告或訴訟關係人對其監聽錄音譯
    文真實性並不爭執，顯無辨認其錄音聲音之調查必要性，是
    法院於審判期日就此如已踐行提示通訊監察譯文供當事人辨
    認或告以要旨，使其表示意見等程序並為辯論者，其所為調
    查證據程序即無不合（最高法院96年度臺上字第1869號判決
    參照）。本案卷附錄音譯文，當事人、辯護人對此譯文真實
    性，俱不否認，該監聽譯文既經本院於審理時依法踐行文書
    證據之調查，自有證據能力。
五、按刑事訴訟法關於「鑑定」規定，除選任自然人充當鑑定人
    外，另設有囑託機關鑑定制度。依同法第198條、第208條規
    定，不論鑑定人或鑑定機關、團體，固均應由法院、審判長
    、受命法官或檢察官視具體個案需要而為選任、囑託，並依
    第206條提出言詞或書面報告，始符合同法第159條第1項所
    定得作為證據之「法律有規定」情形，否則所為鑑定，仍屬
    傳聞證據。然於司法警察機關調查中案件，為因應實務上，
    或因量大、或有急迫現實需求，例行性當然有鑑定必要者，
    如毒品種類與成分、尿液毒品反應等鑑定，基於檢察一體原
    則，得由該管檢察長對於轄區內案件，以事前概括選任鑑定
    人或囑託鑑定機關、團體之方式，俾便轄區內司法警察官、
    司法警察就調查中此類案件，得即時送請先前已選任之鑑定
    人或囑託之鑑定機關、團體實施鑑定，以求時效。此種由檢
    察機關概括選任鑑定人或概括囑託鑑定機關、團體，再轉知
    司法警察官、司法警察於調查犯罪時參考辦理之作為，法無
    明文禁止，係為因應現行刑事訴訟法增訂傳聞法則及其例外
    規定之實務運作而為。此由司法警察官、司法警察依檢察官
    所概括選任之鑑定人或囑託鑑定機關、團體所為鑑定結果，
    與檢察官選任或囑託為鑑定者，性質上並無差異，同具證據
    能力（最高法院96年度台上字第2860號判決參照）。扣案毒
    品由檢察機關送事前概括指定之交通部民用航空局航空醫務
    中心（下稱民航局醫務中心）所出具之毒品鑑定書，即屬「
    法律規定」得為證據者，洵有證據能力。
六、其餘憑以認定本案之非供述證據（詳後述），查無違反法定
    程序取得之情，依刑事訴訟法第158條之4規定反面解釋，亦
    具證據能力。
七、被告子○○警詢陳述、偵查中向檢察官所為之供述（未經具
    結）、證人乙○○警詢陳述，就被告丁○○以言，均屬被告
    以外之人於審判外陳述，復查無刑事訴訟法所定例外得作為
    證據之情，依刑事訴訟法第159條第1項規定，不具證據能力
    。
貳、有罪部分：
一、訊據被告丁○○就上揭犯罪事實一、(一)、(二)；被告丑○○就
    一、(二)部分；被告壬○○就一、(一)部分；被告戊○○就一、
    (一)部分均供承不諱；被告子○○固坦認：有交付海洛因予綽
    號「志明」、「小李」、「阿賢」、「阿貓」、「阿狗」成
    年男子，及被告丁○○、丑○○一情，然矢口否認有何販賣
    犯行，辯稱：伊未向志明」、「小李」、「阿賢」、「阿貓
    」、「阿狗」收取5百元；伊向丁○○、丑○○收來的錢，
    都放在丙○○桌上，並未私吞云云；被告辛○○固供承：曾
    向丁○○提及己○○○住處一節，惟矢口否認有何幫助強盜
    犯行，辯稱：伊未帶丁○○勘查己○○○住處、對丁○○偕
    壬○○持刀強盜一事毫無所悉云云。
二、查被告丁○○與壬○○共同加重強盜被害人陳吳碧連犯行、
    被告丁○○5次販賣安非他命犯行，被告丑○○1次販賣安非
    他命犯行、被告戊○○收受贓物犯行，除經被告丁○○、壬○○、丑○○、戊○○供認不諱，復據證人乙○○、周美華
    、甲○○、陶立強於警詢、偵查證述：丁○○於附表一所示
    時地以該表價格出賣安非他命、丑○○將安非他命交付陶立
    強，並向之收取5百元等語綦詳，且與證人己○○○證稱：
    丁○○與壬○○持刀強盜伊財物一節，暨共同被告丑○○於
    警詢供稱：案發當日早上7點多，丁○○、壬○○到房間把
    伊吵醒，伊看見壬○○從背包裡拿出10多萬元現金在床上清
    點，還有1支金錶、戒指、耳環等東西，隨後戊○○亦來到
    伊房間，丁○○、壬○○分6千元予他等語相符，且有卷附
    被告丁○○電話監聽譯文存卷可參，是被告丁○○、壬○○
    、丑○○、戊○○自白核與事實相符，應係可採，故渠等上
    揭犯行，應堪認定。
三、被告子○○確有依丙○○指示，基於營利意圖，而販賣交付
    數量不詳海洛因予「志明」、「小李」、「阿賢」、「阿貓
    」、「阿狗」成年男子、被告丁○○、丑○○，並向之收取
    5百元或1千元不等價金，有下列證據可資證明：
(一)被告丁○○於本院審理時以證人身分結證：伊從頭到尾，海洛
  因均跟保全哥（按：指丙○○）買的，也是保全哥要賣給伊的
  ，因為他不在，而由子○○交給伊，確實次數伊不記得，大概
  只有幾次，東西都是保全哥的，子○○沒有東西，正常來講伊
  都要透過保全哥，跟他講好後，他不在，伊才會跟子○○接觸
  ，伊是指她只交東西給伊，她交付毒品予伊之時間約係98年底
  至99年1月，伊買毒的錢有時直接交給她，有時候沒錢，就用
  欠的，毒品價格，伊從未曾與她談過，大部分都是跟保全哥談
  ，有時聯繫不到保全哥時，剛好子○○在，伊就會說伊要5百
  或1千元份量，伊與子○○交易這幾次，最少都是以5百元代價
  購買，有時是1千元，1千元買0.1至0.15公克，5百元買0.07到
  0.08公克等語（本院2卷第143頁背面-第145頁背面）。
(二)被告丑○○於本院審理時以證人身分證述：伊先認識保全哥，
  再認識子○○，如果要海洛因，是找保全哥拿，如果保全哥不
  在，會要子○○拿給我們，我們有跟她買過海洛因，但東西不
  是她的，因她沒有家人，也沒有住的地方，保全哥就收留他，
  伊都是以現金給子○○，海洛因再給伊，剛開始是跟保全哥講
  ，若他不在，丁○○就會打電話給保全哥講要多少海洛因，保
  全哥說好後，我們就會跟子○○講，她就會交海洛因給我們，
  錢我們是交給子○○，但子○○會將錢交給保全哥，子○○是
  98年12月底開始住我們家樓上，我們跟她拿的地點都是在家裡
  ，伊與丁○○都是跟保全哥買，不是跟子○○買，伊有看到她
  跟丁○○拿錢，伊有時無聊會上去跟她聊聊天，伊確定錢都擺
  在桌上，她是幫保全哥收的，伊有看到她把海洛因拿給丁○○
  ，也有拿給伊過，伊不記得跟她拿過幾次海洛因，時間就是她
  住我們家後開始，如果保全哥不在，就是她交給我們，伊跟她
  拿海洛因時，伊錢都是交給她，不然就是欠著，伊都是用5百
  元或1千元買，5百元或1千元可以買多少，伊不知道，就是1小
  包，伊沒有看多大各情【本院2卷第146-147頁、臺灣臺北地方
  法院檢察署99年度偵字第4305號2卷（下稱偵2卷）第50頁】。
(三)核與被告子○○於警詢、本院業明確供承：丙○○因為最近要
  至警局驗尿，故不敢施用海洛因，他因毒癮很不舒服，別人向
  他購買毒品時，就要伊幫他前往交易，每次購買毒品之人都先
  跟他聯絡，再約定交易地點，都是在臺北市○○○路170巷4之
  14號附近，他將要交易之海洛因交予伊前往交易，一手交錢，
  一手交貨，交易完成後，再將交易所得全數交予他，伊交易對
  象有綽號「志明」、「小李」、「阿賢」、「阿貓」、「阿狗
  」等人，交易過5次，伊能確定拿給他們的都是海洛因，他們
  每次都是購買1小包，5百元，伊是收1包5百元，都不認識他們
  ，他們是丙○○朋友，因丙○○收留伊在上址處，故才幫他交
  易，丁○○、丑○○有向伊拿過海洛因，是丙○○叫伊拿給他
  們，時間伊不記得，有時是丁○○，有時是丑○○，他們各跟
  伊拿過2次，至於價格伊不知道，因為錢係他們與丙○○交易
  ，伊不知道，他們2人交錢給伊時，伊都把錢放在丙○○桌上
  ，這是他們2人向他買的，伊交海洛因給丁○○、丑○○時，
  伊知那是海洛因。伊對丑○○證詞無意見，她拿錢給伊，的確
  是放在桌上，他們2人知道，伊不會動那些錢，交付海洛因予
  「志明」、「小李」、「阿賢」、「阿貓」、「阿狗」時，伊
  知丙○○是在販賣海洛因各節相符（臺灣臺北地方法院檢察署
  99年度偵字第4305號1卷第24頁、偵2卷第32頁、臺灣臺北地方
  法院檢察署99年度偵字第4366號卷第85頁、本院1卷第76頁背
  面、本院2卷第147頁背面、本院2卷第153頁），是被告子○○
  嗣於本院準備程序時始改稱：「志明」、「小李」、「阿賢」
  、「阿貓」、「阿狗」未交錢予伊云云，洵係飾卸狡詞，委無
  足據。
(四)綜合丁○○及丑○○證詞暨被告子○○供述，可知被告子○○
  明知丙○○販賣毒品，竟仍代為交付海洛因予上揭7人並收取
  價金，顯係實施販賣構成要件行為，且與丙○○有營利意圖犯
  意聯絡甚明，此不因其有無私吞所收價金而有異，故被告子○○辯稱：伊都將收來的錢放在丙○○桌上，伊都沒拿，故無販
  賣犯行云云，自不可採；末佐以在丙○○上址租屋處所搜得經
  民航局醫務中心鑑定為海洛因18袋（驗餘淨重0.49公克）扣案
  可佐，有該中心99年2月23日航藥鑑字第0990990號毒品鑑定書
  存卷可稽（偵2卷第28頁），足證被告子○○確有販賣海洛因
  犯行。
四、被告辛○○確有幫助被告丁○○普通強盜犯行，有下列證據
    憑以證明：
(一)被告丁○○以證人身分於本院審理時結證：有一位綽號叫陳仔
  ，陳仔應該就是辛○○，他是戊○○朋友，戊○○約伊在華中
  橋下等，伊才去華中橋下與陳仔碰面，當時辛○○跟伊提到，
  問伊敢不敢去搶，伊說敢，他才跟伊提到他認識有個組頭，陳
  仔很神秘，他不肯跟伊說他姓什麼叫什麼，伊才跟戊○○要陳
  仔電話，問他被害人住哪邊，辛○○說他與被害人有熟，如果
  他去作的話，很容易就會被發現，事情就會曝光，所以他說他
  不要參與這件強盜，故僅有伊與壬○○參與，案發前辛○○說
  被害人每天早上6點前會出門運動，禮拜五會去她女兒那邊，
  在98年9月20日案發前一個禮拜，辛○○帶伊至己○○○住處
  ，因她家是巷子，辛○○就跟伊指明這邊通往哪條路，那邊通
  往哪條路，陳仔沒有拿強盜財物，伊後來沒有分給辛○○。因
  壬○○有搶劫過，伊沒有搶過，心裡會怕，壬○○才跟伊一起
  去搶，是伊打電話約壬○○，壬○○問伊有什麼東西，伊說伊
  有1把西瓜刀，所以才帶去，行搶當天，沒跟辛○○聯絡，決
  定出發是伊與壬○○決定，搶完後當天，伊沒與辛○○聯絡，
  他帶伊到現場探路時，壬○○沒跟著去等語明確。
(二)核與被告戊○○於警詢及本院審理時證述：阿堂就是癸○○，
  他說他朋友陳仔的鄰居在作六合彩組頭，家中都會放一些現金
  ，問伊敢不敢作，伊就跟他說伊介紹伊朋友給陳仔認識，讓他
  們自己去談這件事，癸○○帶陳仔給伊認識，隨後阿堂就先離
  開，伊和陳仔一起等丁○○來，伊介紹陳仔和丁○○認識，伊
  跟丁○○講，有什麼事你跟陳仔自己去談行搶的事，伊不介入
  ，伊就先走了，讓他們自己去談那些事情，隔了幾天，丁○○
  打電話給伊，要伊幫他問辛○○電話，說要問強盜對象地址之
  類的，伊就幫他打電話給癸○○，癸○○有問伊為什麼，伊說
  伊不是很清楚，好像是要問什麼要搶對象地址之類的，癸○○
  就告訴伊辛○○電話，伊就轉告丁○○以辛○○電話，是陳仔
  帶丁○○至臺北市○○街188巷44-1號看現場等語（臺灣臺北
  地方法院檢察署99年度聲拘字第33號卷第10-12頁、同署同年
  度偵字第4533號卷第64-65頁、本院2卷第98頁）。
(三)暨被告癸○○於警詢、偵查中證述：辛○○9月間打電話給伊
  ，約在華中橋下便利商店見面，他說要去搶劫，說他鄰居從事
  六合彩組頭很有錢，家中平時都放很多現金，問伊要不要參與
  ，伊說不要，他問有沒有要參與的，當天伊就打電話給小高（
  按：指戊○○），小高到場後，就介紹給辛○○認識，伊就讓
  他們自己去談，伊就先走了，後來過了約半個多月或一個月左
  右，辛○○就打電話給伊，說伊介紹給他那位小高的朋友很不
  夠意思，他有提供他線索、地點，但他們自己跑去作了，沒告
  訴他，就說被害人有報案遭搶10萬元左右，但這些去行搶的人
  說他們沒有搶到錢，一毛都沒分給他，問伊要怎麼辦各情相符
  （臺灣臺北地方法院檢察署99年度聲拘字第33號卷第5頁、同
  署同年度偵字第4533號卷第67-68頁）。
(四)末佐以被告辛○○於警詢、偵查中明確供承：伊去癸○○家拜
  拜，詳細時間忘了，聊天內容就是談工作不順利的事情，伊等
  心情很差，伊就提議找癸○○一起強盜，但伊未告訴癸○○要
  強盜的對象，他說不要，隔4、5天，癸○○在電話中告訴伊要
  找伊過去聊天，癸○○說他朋友想要作找伊過去，到場後，癸○○就說他叫戊○○來，戊○○來，癸○○就走了，小高當天
  又叫一個叫小龍的到場，小龍問伊她家作什麼，伊有告訴他們
  是作組頭的，他們就說要怎麼搶，隔2日，小龍打電話問伊己○○○地址，伊就跟他說地址，後來丁○○有問伊己○○○住
  址及日常訊息，丁○○問戊○○伊的電話，戊○○再問癸○○
  ，癸○○再告訴戊○○，戊○○再告訴丁○○伊的電話，伊沒
  跟小高、小龍2人談妥要行搶，癸○○跟伊講說，叫伊把「18
  」地址跟他們說，他們說他們要去作，18就是指己○○○，伊
  跟丁○○說，要搶你們自己去搶，伊是不要等語無訛（本院2
  卷第94頁、臺灣臺北地方法院檢察署99年度偵字第5137號第9-
  12、57-58頁、同署同年度偵字第5229號卷第128頁），是被告
  辛○○嗣於本院辯稱：未帶丁○○至被害人住處，伊與戊○○
  、丁○○碰面，係談送瓦斯工作云云，核為飾卸狡詞，當無足
  憑。
(五)綜合上揭證詞及被告供述，足證被告辛○○僅與被告丁○○，
  而無與被告壬○○接觸，被告辛○○雖就被告丁○○究係單獨
  或與他人共同犯案，甚或於何時地以何種方法犯案、犯罪所得
  、事後贓物朋分方式等正犯實行犯罪細節全部毫無所悉，惟對
  被告丁○○實行強盜犯罪梗概已有認識，明知其欲強盜他人財
  物，竟仍決意提供作案對象、住址及其生活作息，並帶被告丁○○至被害人住處勘查四周環境，堪認被告辛○○顯基於幫助
  故意，而以前述強盜罪構成要件以外之行為，促使被告丁○○
  得以且易於實行強盜犯罪，被告辛○○自屬幫助犯無訛（最高
  法院99年度台上字第3625號判決參照）。
五、綜上，本案事證明確，被告丁○○販賣第二級毒品、共同加
    重強盜犯行、被告壬○○共同加重強盜犯行、被告丑○○販
    賣第二級毒品犯行、被告子○○販賣第一級毒品犯行、被告
    戊○○收受贓物犯行、被告辛○○幫助普通強盜犯行，均堪
    認定，各應依法論科。
六、(一)安非他命係毒品危害防制條例第2條第2項第2款所定第二
      級毒品，而被告丁○○所攜西瓜刀，金屬材質，質地堅硬
      ，犀尖銳利，客觀上足以殺傷人生命、身體，顯係具有危
      險性之兇器，且其持西瓜刀強力壓制被害人頭部進入其住
      處，客觀上確足抑壓其意思自由，而達至使不能抗拒程度
      ，而98年9月20日之日出時間為凌晨5時42分，有日出日沒
      時刻表在卷可考，是被告丁○○、壬○○於同日凌晨5時2
      0分犯強盜案，係在夜間所為，故核被告丁○○所為，係
      犯毒品危害防制條例第4條第2項販賣第二級毒品罪、刑法
      第330條第1項、第321條第1項第1款、第3款攜帶兇器夜間
      侵入住宅強盜罪；被告丑○○係犯毒品危害防制條例第4
      條第2項販賣第二級毒品罪；被告子○○係犯同條例第4條
      第1項販賣第一級毒品罪；被告壬○○係犯刑法第330條第
      1項、第321條第1項第1款、第3款攜帶兇器強盜罪；被告
      辛○○係犯刑法第30條第1項、第328條第1項幫助普通強
      盜罪；被告戊○○係犯刑法第349條第1項前段收受贓物罪
      。又被告辛○○自始至終僅與被告丁○○接觸，而兩人就
      犯罪時間、方法、過程、細節、有無其他共犯參與、贓款
      朋分，彼此間於案發當日應為如何聯繫、配合或行為分擔
      均未曾述及或有謀議，此據共同被告丁○○以證人身分證
      述明確，業如前述，自難認被告辛○○、丁○○、壬○○
      間有何加重強盜犯意聯絡及行為分擔，故被告應係犯刑法
      第30條第1項、第328條第1項幫助普通強盜罪，公訴意旨
      認其為刑法第330條第1項加重強盜罪嫌正犯，雖正犯與從
      犯間，無庸變更起訴法條，惟就公訴意旨所認加重強盜罪
      嫌，與本院所認定普通強盜罪間部分，其起訴基本事實既
      屬同一，本院自得予以變更起訴法條。被告丁○○就附表
      一編號1販賣毒品犯行、加重強盜犯行，依序與被告丑○○、壬○○間；被告子○○就販賣海洛因犯行與丙○○間
      ，分有犯意聯絡及行為分擔，均係共同正犯。而被告丁○○附表一5次犯行、加重強盜犯行、被告子○○9次販毒犯
      行，犯意個別，行為互殊，各應分論併罰。
    (二)被告丁○○於92年因違反毒品危害防制條例案件，經法院
      依序判處有期徒刑7月、4月，並定應執行刑10月確定，同
      年再因偽造印文案件，經法院判處有期徒刑4月確定，93
      年因偽造貨幣案件，經法院判處有期徒刑4年6月確定，95
      年再因偽造文書案件，經法院判處有期徒刑3月確定，上
      揭各罪，嗣經本院96年度聲字第1748號裁定減刑並定應執
      行4年11月確定，於96年7月25日因縮短刑期假釋出監，假
      釋期間付保護管束至97年7月15日屆滿，期滿未經撤銷假
      釋，視為執行完畢，有臺灣高等法院被告前案紀錄表附卷
      為證，其受徒刑執行完畢，5年以內再犯本案有期徒刑以
      上之罪，各應依刑法第47條第1項加重其刑。而被告丁○○就所犯販賣第二級毒品罪，於偵查及審判中均自白，依
      毒品危害防制條例第17條第2項減輕其刑，故依法先加後
      減之。次查：被告子○○，係因己孤貧無依，感於丙○○
      憐其景況應允供以棲身處所，始於共住期間內，依其指示
      代為交付毒品及收款；被告丑○○則偶應男友即被告丁○○請託，而代為交付毒品及收款1次，堪證渠等2人均屬一
      時失慮，誤蹈法網，且各坦承或供認大部分犯行，惡性非
      重，故本案就渠等所犯情節觀之，實屬情輕法重，所為尚
      有可憫之處，乃就渠等2人部分，各依刑法第59條規定，
      均酌量減輕其刑，使輕重得宜，罰當其罪，俾符罪刑相當
      原則。
    (三)爰審酌被告丁○○除有上述前科外，其於98年尚因妨害自
      由案件，經法院判決有罪確定，素行欠佳，被告丑○○、
      子○○、辛○○均無前科、被告戊○○於84、86年因竊盜
      、90年因違反毒品危害防制條例案件，均經法院判處罪刑
      確定（未構成累犯），被告壬○○於90年因違反毒品危害
      防制條例案件、92年因加重強盜、搶奪、贓物、竊盜、偽
      造文書案件，均經法院判處罪刑確定，於98年3月24日縮
      短刑期假釋出監，因於假釋期間內更行犯罪，經撤銷假釋
      而執行殘刑（未構成累犯），有臺灣高等法院被告前案紀
      錄表在卷得憑；毒品嚴重戕害國民身心健康，吸毒者因成
      癮難以自制而誘發其他犯罪行為，是被告丁○○、丑○○
      、子○○販賣行為實危害社會秩序，渠等3人於政府竭力
      宣導毒品販賣禁令下，竟罔顧毒品高度危害性，顯證其就
      法律禁止規範嚴重漠視心態；而被告丁○○、壬○○持兇
      器強盜之危險性較高，渠等2人與被告戊○○均正值壯年
      ，卻不思以正當方式獲取財物，被告戊○○收贓行為維持
      並穩固先前財產犯罪所致違法狀態，並誘發財產犯罪，實
      影響社會財貨安全，堪徵渠等自我檢束能力之低弱，惟被
      告丁○○、丑○○、壬○○、子○○、戊○○均坦承犯行
      ，犯後態度尚可，堪有悔意；而被告辛○○飾詞圖卸，犯
      後態度甚劣，足認毫無悔意，兼衡被告丁○○、丑○○、
      子○○販賣次數、數量、利得數額，暨被告等智識程度、
      、犯罪動機、目的、手段、生活狀況、被害人財物損失金
      額等一切情狀，分別量處如主文所示之刑，且就被告戊○○部分諭知易科罰金折算標準，併就被告丁○○部分定應
      執行刑。又被告戊○○行為後，總統於98年12月30日公布
      修正，自99年1月1日生效之刑法第41條，因該次修正係屬
      檢察官執行時所應處理事項，非屬刑罰法律變更，自無庸
      比較新舊法，應逕適用修正後刑法第41條規定。
    (四)扣案被告丁○○所有附表二編號1-2供以聯繫本案毒品買
      受人所用手機（含門號），及其所有同表編號3-4供本案
      販賣毒品所用，暨編號5、6-7供以壓制被害人、與被告壬○○聯繫強盜犯案所用之物，均依刑法第38條第1項第2款
      宣告沒收。因共同正犯相互利用他人行為，以遂行其犯罪
      ，本於責任共同原則，關於沒收部分，對於共犯間供犯罪
      所用之物，均應諭知沒收（最高法院90年度台上字第5478
      號判決參照），故就被告壬○○部分，就附表二編號5-7
      之物亦應諭知沒收。而被告子○○供販賣所用，而為共犯
      丙○○所有附表三編號1海洛因18袋（驗餘淨重0.49公克
      ），依毒品危害防制條例第18條第1項前段宣告沒收銷燬
      ，及丙○○所有供販賣毒品所用如附表三編號2之物，亦
      依刑法第38條第1項第2款宣告沒收。至附表三編號3-7之
      物，並無證據證明係被告子○○或其共犯丙○○所有供販
      賣毒品所用或預備之物，故不諭知沒收。而被告辛○○所
      犯幫助強盜罪部分，因幫助犯僅係對於犯罪構成要件以外
      行為為加工，並無共同犯罪意思，故對正犯所有供犯罪所
      用之物，無庸併為沒收宣告（最高法院89年度台上字第69
      46號判決、88年度台上字第6234號判決參照），故此部分
      無庸諭知沒收，附此指明。
參、被告丁○○無罪、公訴不受理部分：
一、公訴意旨略以：被告於99年1月6日在臺北市○○○路與杭州
    南路口「永和豆漿」店前，以1千元代價出賣海洛因予乙○○；另於同年2月6日上午10時許，在己臺北市○○○路170
    巷臨4-14號住處，同時施用第一級毒品海洛因、第二級毒品
    甲基安非他命，因認被告涉犯毒品危害防制條例第4條第1項
    販賣第一級毒品、第10條第1項、第2項施用第一級毒品、第
    二級毒品罪嫌云云。
二、無罪部分：
(一)按犯罪事實應依證據認定之，無證據不得認定犯罪事實。刑事
  訴訟法第154條第2項定有明文。而檢察官就起訴犯罪事實，應
  負提出證據及說服之實質舉證責任。倘所提證據不足積極證明
  被告有罪，基於無罪推定原則，自應諭知無罪判決。次按犯施
  用、販賣第一、二級毒品等罪，供出毒品來源因而破獲者，得
  減輕其刑，毒品危害防制條例第17條定有明文，則施用、販賣
  毒品之人，如供出毒品來源因而破獲者，既得獲邀減刑寬典，
  為擔保其所為陳述之真實性，自應有足以令人確信其陳述為真
  實之補強證據，始能資為販賣毒品犯行論罪之依據。而所謂補
  強證據，則指除施用、販賣毒品者供述外，其他足以證明該陳
  述之事實確具有相當程度真實性之證據而言，雖所補強者，非
  以事實全部為必要，但亦須因補強證據與該項陳述之相互利用
  ，足使犯罪事實獲得確信者，始足當之（最高法院92年台上字
  第128號判例、99年度台上字第3692號判決參照）。
(二)公訴人認被告涉犯上開罪嫌，係以被告子○○警詢與偵查供述
  、證人乙○○證述、臺灣尖端生技醫藥股份有限公司濫用藥物
  檢驗報告為其論據。
(三)訊據被告固供承：99年1月16日有在永和豆漿與乙○○見面，
  有施用海洛因、甲基安非他命等情，然堅詞否認有販賣海洛因
  犯行，辯稱：伊未販賣海洛因予乙○○等語。
(四)依下列事證，尚難認被告有販賣海洛因犯行：
1.(1)證人乙○○於偵查中向檢察官結證：伊上個月（按：指99年
    1月）16日跟被告買1公克1千元海洛因，他約伊在愛國東路
    、杭州南路「永和豆漿」店外見面，他當時騎1輛機車附載
    子○○，他說東西是子○○的，後來他交海洛因給伊時，跟
    伊說東西用了怎樣再跟他講，伊翌日晚間約8、9時左右，跟
    他約在愛國東路、羅斯福路口，這次向他買安非他命，1公
    克2千2百元，伊總共與被告交易4次，僅2次交易成功，第3
    次交易係23日凌晨1時許，向他買1公克安非他命，惟被告交
    給伊的是冰糖，伊當時以1千6百元價格向他買。第4次在上
    個月30日晚間11、12時左右，亦約在愛國東路、杭州南路「
    永和豆漿」，然因這次身上錢不夠，故交易不成功沒完成，
    伊想要跟被告欠，但被告說沒辦法欠，當時被告就將他身上
    2包安非他命交給「小高」交回給子○○等語（臺灣臺北地
    方法院檢察署99年度偵字第4366號卷72-73頁）。
  (2)依證人上揭證述，1公克海洛因僅須1千元，惟1公克安非他
    命卻要價2千2百元，遠逾海洛因價格近2倍餘，此顯悖海洛
    因量微價昂，其價格原較安非他命為高之交易常情，是證人
    所為就被告於99年1月16日晚間以1千元販賣1公克海洛因之
    證述，有違反毒品分級市價交易常情之重大瑕疵，自有失實
    ，尚難遽採；甚且依卷附證人臺灣高等法院被告前案紀錄表
    所示，證人於97年因施用安非他命，經本院97年度毒聲字6
    號裁定送觀察勒戒，99年復因施用安非他命，再經臺灣臺北
    地方法院檢察署檢察官以99年毒偵字1752號聲請簡易判決處
    刑，有上揭本院裁定及臺灣臺北地方法院檢察署聲請簡易判
    決處刑書存卷可參，堪認證人有施用安非他命常習，然無施
    用海洛因紀錄，此由證人上揭所述交易標的多係安非他命亦
    可徵佐，惟其與被告間第1次交易標的，竟係海洛因而非安
    非他命，是證人所證與被告於上揭時地第1次交易即為1千元
    海洛因云云，顯有可疑；末衡被告曾因證人積欠價金未償，
    而有交予冰糖代以安非他命之詐偽交易，嗣遭證人察覺，此
    據被告供承與證人證述在卷，且被告亦曾拒絕證人暫行賒欠
    價金之請，致交易未完成，是兩人間確因交易而互有齲齬，
    故證人上揭悖離毒品分級市價常情之證詞，難脫誣陷之嫌，
    即難執為不利被告之認定，故其辯稱：乙○○設詞構陷伊等
    語，尚屬有據，堪得採信。
2.公訴人所憑以認定被告有此犯行，尚依被告子○○警詢陳述、
  偵查中向檢察官所為之供述（未經具結），惟該部分供述，均
  無證據能力，前已述及，當不得執為不利於被告之認定。而被
  告子○○以證人身分於本院審理時結證：被告曾載伊至西門町
  ，因伊不熟西門町，故請被告載伊去，時間伊不記得，就是去
  買一些六合彩資料，中途遇到一個朋友跟被告講話，他跟對方
  打招呼，一下就走了，伊沒看到被告有交付海洛因給對方，伊
  看被告打個招呼就走了等語（本院2卷第141-142頁），依上揭
  證詞，亦難採為不利於被告之認定，故其所辯：未販賣海洛因
  予乙○○等語，應屬可取。
(五)綜前所述，公訴人所舉證據，均不足證被告有販賣海洛因犯行
  ，本院復查無其他證據證明被告有此犯行，其犯罪既屬不能證
  明，自應諭知無罪。
三、公訴不受理部分：
(一)按92年7月9日修正公布，93年1月9日起施行之毒品危害防制條
  例第20條、第23條規定，係就施用第一、二級毒品者，所為係
  「初犯」、「五年內再犯」或「五年後再犯」，而異其刑事處
  遇程序，其規定「初犯」施用第一、二級毒品之被告或少年，
  經觀察、勒戒或強制戒治後，應為不起訴處分或不付審理之裁
  定，亦即以觀察、勒戒或強制戒治之保安處分代替刑事訴追；
  經觀察、勒戒或強制戒治執行完畢釋放後五年內再犯者，則依
  法追訴或裁定交付審理；至於觀察、勒戒或強制戒治執行完畢
  釋放後「五年後再犯」者，亦適用「初犯」以保安處分代替刑
  事訴追之程序。其立法理由係以施用第一級或第二級毒品者，
  具「病患性犯人」特質，故對「初犯」者，送觀察、勒戒，以
  戒除其身癮，或進一步施以強制戒治，戒除其心癮；經觀察、
  勒戒或強制戒治執行完畢釋放後「五年後再犯」者，因前所實
  施之觀察、勒戒或強制戒治已收五年之遮斷效果，足以戒除其
  毒癮，故仍適用「初犯」以保安處分代替刑事訴追程序。至經
  觀察、勒戒或強制戒治執行完畢釋放後「五年內再犯」者，因
  其再犯率甚高，原實施之觀察、勒戒及強制戒治既已無法收其
  實效，爰依法追訴或裁定交付審理。故施用第一、二級毒品者
  ，除曾經觀察、勒戒或強制戒治執行完畢後五年內再犯之情形
  外，均仍得適用以保安處分代替刑事訴追程序之規定，並不限
  於初犯施用第一、二級毒品者。倘初犯施用第一、二級毒品罪
  後，雖於五年內第二次再犯，然因時值毒品危害防制條例修正
  之前，且經觀察、勒戒結果，未有繼續施用傾向，乃依修正前
  舊法規定，為不起訴處分或不付審理之裁定。而嗣於該條例修
  正公布並施行後，始第三次（或第三次以上）再犯，且其行為
  時距第二次再犯，經觀察、勒戒或強制戒治執行完畢釋放時之
  間隔已滿五年者，依其第二次再犯經保安處分執行完畢釋放後
  五年內未曾再犯之情形以觀，核與初犯經保安處分執行完畢釋
  放後「五年內再犯」者，其再犯率高，原實施之觀察、勒戒及
  強制戒治已無法收其實效之情形則迥異，而與「五年後再犯」
  者，已收五年遮斷效果之情形相同；本於上開對具治療成效之
  病患性毒品犯，期能藉由強制治療之保安處分戒除其身、心癮
  之立法本旨，自應認與「五年後再犯」情形相同，仍適用以保
  安處分代替刑事訴追之規定（最高法院96年度臺非字第123、1
  45、224號判決意旨得資參照）。
(二)查被告於90年因施用毒品案件，經本院90年度毒聲字第1074號
  裁定令入勒戒處所觀察勒戒，因認無繼續施用傾向，而經臺灣
  臺北地方法院檢察署檢察官以同年度毒偵字第1425號為不起訴
  處分確定。92年復因施用毒品案件，經本院同年度毒聲字第22
  2號裁定令入勒戒處所觀察勒戒，因認有繼續施用傾向，經臺
  灣臺北地方法院檢察署檢察官起訴並聲請強制戒治，經本院92
  年度毒聲字第1127號裁定令入戒治處所施以強制戒治，嗣其成
  效經評定為合格，認無繼續戒治必要，而經本院裁定停止強制
  戒治，於92年11月26日停止戒治而出所，所餘戒治期間付保護
  管束，保護管束期間至93年6月7日期滿，未經撤銷停止強制戒
  治，視為執行完畢，並經本院92年度訴字第980號判決定應執
  行有期徒刑10月確定，有臺灣高等法院被告前案紀錄表在卷為
  證。而公訴意旨所指被告本案犯行，距被告強制戒治執行完畢
  時點即93年6月7日，已逾5年，且其間未曾再犯，有上開紀錄
  表可考，依首揭最高法院判決意旨，合於5年後再犯情形，檢
  察官原應先聲請法院裁定送被告觀察、勒戒，竟逕行起訴，其
  起訴程序自屬違背規定，應諭知不受理判決。
肆、被告子○○無罪部分：
一、公訴意旨另認：被告子○○於上揭時地，另依丙○○指示交
    付海洛因予丁○○、丑○○1次，並向其收取價金5百元或1
    千元云云。
二、查被告子○○與前揭7人所交易之9次，業如前述，惟就另1
    次交易部分，本院遍核卷內證據，並無證據證明被告有此部
    分犯行，當不能逕以推測、擬制方法，遽認其有為該次交易
    ，其犯罪既屬不能證明，自應諭知無罪。
伍、被告癸○○、戊○○被訴幫助加重強盜無罪部分：
一、公訴意旨略以：被告辛○○於98年9月間某日夜間，至被告
    癸○○臺北縣三重市住處，邀約與之共同強盜被害人，被告
    癸○○雖表示無意參與，仍基於幫助他人強盜犯意，於數日
    後，詢問被告戊○○是否有意與辛○○一同犯案，被告戊○○表示可以瞭解上開計畫後，被告癸○○乃約該2人在臺北
    縣中和市華中橋下某便利商店前，見面洽談相關細節，而被
    告戊○○亦基於幫助他人強盜犯意，約被告丁○○至上開地
    點，與被告癸○○、辛○○見面認識，並洽談共同強盜事宜
    。數日後，被告丁○○為瞭解被害人住址及生活細節，即電
    詢戊○○以被告辛○○電話並告知目的，被告戊○○承前幫
    助他人強盜犯意，就此電詢被告癸○○，而被告癸○○亦承
    上揭幫助他人強盜犯意，將被告辛○○行動電話告知被告戊○○，被告戊○○乃轉知被告丁○○，因認被告癸○○、戊○○涉犯刑法第30條第1項、第330條第1項幫助加重強盜罪
    嫌云云。
二、按犯罪事實應依證據認定之，無證據不得認定犯罪事實，刑
    事訴訟法第154條第2項定有明文。而檢察官就起訴犯罪事實
    ，應負提出證據及說服之實質舉證責任。倘所提證據不足積
    極證明被告有罪，基於無罪推定原則，自應諭知無罪判決；
    次按刑法上所謂幫助犯，固指對他人決意實行之犯罪有認識
    ，而基於幫助意思，於他人犯罪實行前或進行中資以助力，
    予以實行上便利，使犯罪易於實行之人；幫助犯之成立，除
    須具有幫助他人犯罪之故意與行為外，仍須所為幫助行為與
    正犯所實行犯罪間，具有直接影響，亦即幫助犯之幫助行為
    ，須與正犯意思相一致，始足當之，倘行為人所為與正犯所
    實行之犯罪行為間，並無直接影響，即難以幫助犯相繩（最
    高法院92年台上字第128號判例、99年度台上字第3625號判
    決、96年度台上字第6822號判決參照）。
三、公訴人認被告2人涉犯上開罪嫌，係以被告辛○○、癸○○
    、戊○○供述為其論據。
四、訊據被告癸○○、戊○○固供承：癸○○約戊○○至華中橋
    下某便利商店與辛○○碰面，戊○○同時約丁○○至該處碰
    面一節，然均堅詞否認有何幫助加重強盜犯行，被告癸○○
    辯稱：伊介紹戊○○予辛○○認識後，即先行離去，根本不
    知渠等洽談何事，伊未將辛○○行動電話告知戊○○；被告
    戊○○則辯以：伊介紹丁○○予辛○○認識後，即先行離去
    ，不知渠等洽談內容，伊無電詢癸○○關於辛○○電話。
五、查被告辛○○曾提議強盜，而被告癸○○不欲參與，乃於98
    年9月20日前之同月某日，在華中橋下某便利商店，介紹己
    友人被告戊○○予被告辛○○認識，被告戊○○因悉己友即
    被告丁○○缺錢，乃起意介紹被告丁○○予被告辛○○認識
    ，嗣由被告丁○○與被告辛○○商談作案對象，而被告丁○○詢問被告戊○○以被告辛○○電話，被告戊○○就此詢問
    被告癸○○後，即轉知予被告丁○○等情，有下列證據得資
    證明：
(一)證人丁○○於本院審理時證述：陳仔是戊○○朋友，有一次戊○○打電話給伊，說他朋友說有個組頭可以去搶，問我們有沒
  有要去搶，戊○○就打電話約伊在華中橋下等，與陳仔碰面，
  伊才知道有這個人，（問：你見到陳仔的時候，現場除了你與
  陳仔還有誰？）答：還有戊○○，沒有其他人。戊○○說，陳
  仔有認識組頭很有錢，原本是看有沒有要去做，戊○○才會打
  電話給伊。現場戊○○講他沒有要參加，因為他說陳仔要找人
  ，所以才會找伊過去，後來伊都是直接跟陳仔聯絡，因為他不
  肯跟我說他姓什麼叫什麼，伊才跟戊○○要陳仔電話，問他被
  害人住那邊，因為戊○○說他不要參加，所以伊就想說不要再
  透過戊○○。伊不認識「阿堂」（按：指癸○○），伊與辛○○見過面後，戊○○有勸伊這個意思叫伊不要做，因為伊欠錢
  莊錢，伊才會去做，伊與壬○○行搶己○○○前，未跟戊○○
  見面，從頭到尾伊等在討論整個搶的過程中，沒跟癸○○有任
  何接觸，在討論過程中無人提過阿堂這個人，行搶前當天，伊
  亦無與辛○○、戊○○、癸○○聯絡，搶完後當天，伊沒跟癸○○聯絡，（問：你在交給戊○○6千元時，你表明這是強盜
  東西後，戊○○有拒絕嗎？）答：伊係錢先給他後，他才問伊
  怎麼會有錢，伊說是去搶的，他原本不想收，伊說收下來討個
  吉利。在強盜案發生前，關於強盜案，因伊不認識癸○○，故
  伊未跟他聯繫過等語。依上揭證述，可知被告癸○○在華中橋
  下便利商店前介紹戊○○予辛○○後，即行離去，嗣被告丁○○向被告戊○○索取被告辛○○電話。
(二)被告辛○○以證人身分於警詢、偵查中及本院證述：伊提議找
  癸○○一起去強盜，他說不要，隔4、5天，癸○○在電話中說
  要找伊過去聊天，癸○○說他朋友想要叫伊過去，到場後，癸○○就說他叫戊○○來，戊○○來，癸○○就走了，小高當天
  又叫一個叫小龍的到場，小龍問伊她家作什麼，伊有告訴他們
  是作組頭的，隔2日，小龍打電話問伊己○○○地址，伊就跟
  他說地址，是丁○○問戊○○伊的電話，戊○○再問癸○○，
  癸○○再告訴戊○○，戊○○再告訴丁○○伊的電話，癸○○
  跟伊講說，叫伊把「18」的地址跟他們說，他們說他們要去作
  ，18就是指己○○○等語無訛（臺灣臺北地方法院檢察署99年
  度偵字第5137號9-12、57-58頁、同署同年度偵字第5229號卷
  第128頁、本院2卷第95頁），堪認被告戊○○介紹有意強盜之
  被告予被告辛○○認識，並代被告丁○○向被告癸○○詢問被
  告辛○○電話後，即轉知予被告丁○○。
(三)核與被告癸○○於偵查中向檢察官供承：有一天伊碰到戊○○
  ，戊○○告訴伊不太好過，伊就告訴他，伊有朋友要去強盜，
  看他有無興趣，戊○○說他聽聽看，看怎麼回事，當日伊就立
  刻通知辛○○，辛○○到了後，因戊○○就在附近，伊就叫戊○○出來，隔1、2日後，戊○○打電話問伊「你那個朋友（指
  辛○○）電話幾號，伊朋友想要跟他說話」，伊就將辛○○電
  話給戊○○，伊從頭到尾都無意思要參與強盜，伊都不管這些
  ，那是他們的事情等語相符（臺灣臺北地方法院檢察署99年度
  偵字第5229號卷第129頁）。
(四)暨被告戊○○於偵查中向檢察官坦認：因癸○○有跟伊提到他
  朋友辛○○要去搶，因丁○○有跟伊說他欠錢的事，伊就跟丁○○講這件事，要丁○○自己去跟他談，伊跟丁○○說，如果
  他要搶的話，伊把人介紹給他後，他自己去談，丁○○到場後
  ，伊就介紹他與辛○○認識，我們3個人在場，丁○○就問辛○○他們要去行搶對象的一些事情，伊沒仔細聽，就由辛○○
  跟丁○○自己去談，伊不介入，伊不知他有無要參加，隔幾天
  ，丁○○打電話要伊幫他問辛○○電話，說要問什麼強盜對象
  地址之類的，伊就幫他打電話給癸○○，伊跟癸○○說伊朋友
  要問辛○○電話，癸○○問伊為什麼，伊跟癸○○說伊不是很
  清楚，好像是問什麼要搶對象地址之類的，癸○○就告訴伊辛○○電話，伊就轉告丁○○各情一致（臺灣臺北地方法院檢察
  署99年度偵字第5229號卷第129頁），是被告戊○○介紹有意
  強盜之被告丁○○予被告辛○○認識，並因被告丁○○央以欲
  知悉被害人住址，而代向被告癸○○索取被告辛○○電話之事
  實，堪予認定，故被告癸○○、戊○○嗣於本院辯稱：未告知
  戊○○以辛○○電話、未將辛○○電話告知丁○○云云，均屬
  飾卸虛詞，尚無可採。
(五)綜合上開證詞及被告癸○○、戊○○供述，可知被告丁○○、
  辛○○，依序應被告戊○○、癸○○之請，而至華中橋下便利
  商店，嗣被告丁○○係經被告癸○○、戊○○輾轉詢問，而取
  得被告辛○○電話，被告癸○○、戊○○詢問時，均知悉被告
  丁○○欲詢問被害人地址，故此部分事實，應可認定。
六、惟查：被告辛○○係幫助犯，故被告癸○○、戊○○自無公
    訴人所指幫助被告辛○○可言。而被告戊○○，固邀被告丁○○至華中橋下，並將之介紹予被告辛○○，惟被告丁○○
    係與被告辛○○2人到場洽談後，被告丁○○始決意對被害
    人實行強盜犯罪，堪證被告戊○○先前電邀被告丁○○時、
    及被告癸○○電邀辛○○時，渠等2人就被告丁○○是否決
    意實行犯罪，究係就何對象實行何犯罪等節原毫無所悉；況
    被告癸○○介紹被告戊○○予辛○○認識後，未待被告丁○○到場，即先行離去，自難認被告戊○○、癸○○此時有何
    基於對他人犯罪之認識，並進而決意促其得以或易於實行犯
    罪之幫助故意。而被告丁○○固經被告戊○○、癸○○輾轉
    電詢，而取得被告辛○○電話，然被告戊○○、癸○○上開
    轉詢行為，核與正犯被告丁○○加重強盜意思並非一致，亦
    即被告戊○○、癸○○此部分所為與被告丁○○所實行加重
    強盜犯罪行為間，核無直接影響，依前揭最高法院判決意旨
    ，即難以幫助犯相繩。
七、綜前所述，公訴人所舉證據，尚不足證被告戊○○、癸○○
    有何幫助被告丁○○犯意，且渠等所為亦與被告丁○○加重
    強盜犯行，無直接影響，而本院復查無其他證據證明被告戊○○、癸○○有何幫助犯行，渠等犯罪既屬不能證明，自均
    應諭知無罪。
據上論斷，應依刑事訴訟法第299條第1項前段、第300條、第301
條第1項前段、第303條第1款，毒品危害防制條例第4條第1項、
第2項、第17條第2項、第18條第1項前段，刑法第11條、第28條
、第330條第1項、第321條第1項第3款、第328條第1項、第349條
第1項前段、第30條第1項前段、第2項、第47條第1項前段、第59
條、第41條第1項前段、第51條第5款、第9款、第38條第1項第2
款，刑法施行法第1條之1第1項前段、第2項，判決如主文。
本案經檢察官張成業到庭執行職務。
中    華    民    國    99    年    8     月    31    日
                刑事第14庭審判長法  官  吳冠霆
                                法  官  賴武志
                                法  官  陳琪媛
以上正本證明與原本無異。
如不服本判決應於送達後10日內向本院提出上訴狀。
                                書記官  陳豪達
中    華    民    國    99    年    8     月    31    日
附表一：
 ┌──┬───┬─────────────┬─────┐
 │編號│犯罪時│交易方式、價格，交付地點及│被告及罪名│
 │    │間    │是否既遂                  │          │
 ├──┼───┼─────────────┼─────┤
 │ 1  │98年底│被告丁○○指示被告丑○○於│被告丁○○│
 │    │      │不詳處所交付500元安非他命1│及被告蘇心│
 │    │      │包予陶立強。              │儀共同販賣│
 │    │      │                          │第二級毒品│
 │    │      │                          │既遂。    │
 ├──┼───┼─────────────┼─────┤
 │ 2  │99年1 │被告丁○○於左述期間與周美│被告丁○○│
 │    │月8日 │華聯絡後，即於同日稍後在周│販賣第二級│
 │    │上午11│美華位於臺北縣永和市○○路│毒品既遂。│
 │    │時56分│2段157巷2弄14號3樓住處，以│          │
 │    │、12時│2,500元代價，出售數量不詳 │          │
 │    │42分  │第二級毒品安非他命予周美華│          │
 ├──┼───┼─────────────┼─────┤
 │ 3  │99年1 │被告丁○○與陶立強聯絡後，│被告丁○○│
 │    │月8日 │於同日稍後在臺北市○○○路│販賣第二級│
 │    │晚間11│59巷內，以2,200元代價，出 │毒品既遂。│
 │    │時30分│售1公克安非他命予陶立強。 │          │
 ├──┼───┼─────────────┼─────┤
 │ 4  │99年1 │被告丁○○在臺北市○○○路│被告丁○○│
 │    │月12日│170巷臨4之14號住處，以500 │販賣第二級│
 │    │      │元代價出售第二級毒品安非他│毒品既遂。│
 │    │      │命予甲○○。              │          │
 ├──┼───┼─────────────┼─────┤
 │ 5  │99年1 │被告丁○○在臺北市○○○路│被告丁○○│
 │    │月17日│與羅斯福路口，以2,200元代 │販賣第二級│
 │    │晚間9 │價，出售第二級毒品安非他命│毒品既遂。│
 │    │時許  │予乙○○。                │          │
 └──┴───┴─────────────┴─────┘
附表二：
 ┌──┬───────────────────────┐
 │編號│物品名稱                                      │
 ├──┼───────────────────────┤
 │ 1  │HYUNDAI牌手機（含門號0000000000sim卡1枚）     │
 ├──┼───────────────────────┤
 │ 2  │皮爾卡登手機（含門號0000000000sim卡1枚）      │
 ├──┼───────────────────────┤
 │ 3  │白色紙張1張（記帳明細）                       │
 ├──┼───────────────────────┤
 │ 4  │小牛皮紙袋1個（記帳明細）                     │
 ├──┼───────────────────────┤
 │ 5  │西瓜刀1把                                     │
 ├──┼───────────────────────┤
 │ 6  │遠傳3Gsim卡1枚（序號000000000000000，門號09810│
 │    │58971）                                       │
 ├──┼───────────────────────┤
 │ 7  │臺灣大哥大3Gsim卡1枚（序號0000000000000，門號 │
 │    │0000000000）                                  │
 └──┴───────────────────────┘
附表三：
 ┌──┬───────────────────────┐
 │編號│物品名稱                                      │
 ├──┼───────────────────────┤
 │ 1  │第一級毒品海洛英18袋（驗餘淨重0.49公克）      │
 ├──┼───────────────────────┤
 │ 2  │毒品價格便條紙1張                             │
 ├──┼───────────────────────┤
 │ 3  │PHSCPG920手機1支（含門號0000000000sim卡1枚）  │
 ├──┼───────────────────────┤
 │ 4  │安非他命殘渣袋1包（無法秤量）                 │
 ├──┼───────────────────────┤
 │ 5  │注射針筒1支                                   │
 ├──┼───────────────────────┤
 │ 6  │分裝杓1支                                     │
 ├──┼───────────────────────┤
 │ 7  │未使用注射針筒9支                             │
 └──┴───────────────────────┘
附錄法條全文：
毒品危害防制條例第4條
製造、運輸、販賣第一級毒品者，處死刑或無期徒刑；處無期徒
刑者，得併科新臺幣2千萬元以下罰金。
製造、運輸、販賣第二級毒品者，處無期徒刑或7年以上有期徒
刑，得併科新臺幣1千萬元以下罰金。
製造、運輸、販賣第三級毒品者，處5年以上有期徒刑，得併科
新臺幣7百萬元以下罰金。
製造、運輸、販賣第四級毒品者，處3年以上10年以下有期徒刑
，得併科新臺幣3百萬元以下罰金。
製造、運輸、販賣專供製造或施用毒品之器具者，處1年以上7年
以下有期徒刑，得併科新臺幣1百萬元以下罰金。
前五項之未遂犯罰之。
中華民國刑法第330條
犯強盜罪而有第321條第1項各款情形之一者，處7年以上有期徒
刑。
前項之未遂犯罰之。
中華民國刑法第321條
犯竊盜罪而有左列情形之一者，處6月以上、5年以下有期徒刑：
一、於夜間侵入住宅或有人居住之建築物、船艦或隱匿其內而犯
    之者。
二、毀越門扇、牆垣或其他安全設備而犯之者。
三、攜帶兇器而犯之者。
四、結夥三人以上而犯之者。
五、乘火災、水災或其他災害之際而犯之者。
六、在車站或埠頭而犯之者。
前項之未遂犯罰之。
中華民國刑法第328條
意圖為自己或第三人不法之所有，以強暴、脅迫、藥劑、催眠術
或他法，至使不能抗拒，而取他人之物或使其交付者，為強盜罪
，處5年以上有期徒刑。
以前項方法得財產上不法之利益或使第三人得之者，亦同。
犯強盜罪因而致人於死者，處死刑、無期徒刑或 10 年以上有期
徒刑；致重傷者，處無期徒刑或 7 年以上有期徒刑。
第1項及第2項之未遂犯罰之。
預備犯強盜罪者，處 1 年以下有期徒刑、拘役或 3 千元以下罰
金。
中華民國刑法第349條
收受贓物者，處3年以下有期徒刑、拘役或5百元以下罰金。搬運
、寄藏、故買贓物或為牙保者，處5年以下有期徒刑、拘役或科
或併科1千元以下罰金。
因贓物變得之財物，以贓物論。

司法院資訊處製作；財團法人民間司法改革基金會備份。
